【裁判字號】    97,簡上,262
【裁判日期】    980123
【裁判案由】    恐嚇
【裁判全文】
臺灣嘉義地方法院刑事判決             97年度簡上字第262號
上  訴  人  臺灣嘉義地方法院檢察署檢察官
上  訴  人
即  被  告  丙○○
選任辯護人  嚴庚辰律師
上列上訴人因恐嚇案件，不服本院民國97年9 月26日97年度朴簡
字第312 號第一審簡易判決（聲請簡易判決處刑書案號：臺灣嘉
義地方法院檢察署97年度偵字第4359號），提起上訴，本院管轄
之第二審合議庭判決如下：
    主  文
原判決撤銷。
丙○○犯恐嚇危害安全罪，處有期徒刑月，如易科罰金，以新
台幣壹仟元折算壹日。扣案行動電話壹支（含門號000000
0000號SIM卡壹張）沒收。
    犯罪事實
一、丙○○與乙○○前係男女朋友，丙○○因認乙○○前曾與他
    人交往，以及乙○○於民國97年5 月6 日中午後即未再與丙
    ○○聯絡，而對乙○○心生不滿，竟基於恐嚇之犯意，於民
    國97年5 月7 日在其設於嘉義縣布袋鎮○○里○○○路18號
    之診所內以及診所附近，以其所有之門號0000000000號行動
    電話，接續傳送下列5 通簡訊至乙○○所使用之0000000000
    號、0000000000號行動電話（按下列簡訊內容均係依其用字
    全文照錄）：(一)當日0 時30分傳送內容為「剛有打去你巴接
    你想確定我就同歸於盡」之簡訊；(二)12時38分傳送內容為「
    不要怪我沒給你機會」之簡訊；(三)12時47分傳送內容為「文
    書說我可以說真實身份給臉不要那你等死巴我有你怕的東西
    忘了嗎」之簡訊；(四)13時20分傳送內容為「我給你兩次機會
    了再來真的不要怪我了自己承受一切」之簡訊；(五)13時22分
    傳送內容為「我幹同歸於盡不知感謝」之簡訊；而以前述加
    害乙○○生命、身體、名譽之事，使其心生畏懼，致生危害
    於安全。嗣經乙○○訴警偵辦，於同年5 月26日16時50分許
    ，為警持搜索票至上址搜索，扣得丙○○所有之上揭行動電
    話1 支（含門號0000000000號SIM 卡1 張）等物。
二、案經乙○○訴由嘉義縣警察局布袋分局報請臺灣嘉義地方法
    院檢察署檢察官偵查後聲請簡易判決處刑。
    理  由
一、按被告以外之人於審判外之陳述，雖不符刑事訴訟法第159
    條之1 至第159 條之4 之規定，而經當事人於審判程序同意
    作為證據，法院審酌該言詞陳述或書面陳述作成時之情況，
    認為適當者，亦得為證據。當事人、代理人或辯護人於法院
    調查證據時，知有第159 條第1 項不得為證據之情形，而未
    於言詞辯論終結前聲明異議者，視為有前項之同意，刑事訴
    訟法第159 條之5 定有明文。本件被告及辯護人於言詞辯論
    終結前，對於卷附嘉義縣警察局布袋分局搜索筆錄、扣押物
    品目錄表、0000000000號行動電話通聯調閱查詢單等下列本
    院採為認定犯罪事實依據之各項供述證據，均未就證據能力
    聲明異議，復經本院於審理時逐一提示予被告、辯護人及公
    訴人表示意見，本院審酌該等供述證據之取得過程並無瑕疵
    ，與本案待證事實間復具有相當之關聯性，以之為本案證據
    並無不當，自得採為本件認定犯罪事實之基礎，合先敘明。
二、認定犯罪事實所憑證據及理由：
    訊據被告固坦承曾於上揭時地以其所有之0000000000號行動
    電話傳送前述5 則簡訊至告訴人使用之門號0000000000、00
    00000000號行動電話，惟矢口否認有何恐嚇犯行，辯稱：伊
    之所以發簡訊予告訴人，係為遏止告訴人再三向伊要錢，簡
    訊內容「同歸於盡」亦是援用告訴人之簡訊內容回覆，並無
    恐嚇犯意云云。辯護人亦為被告辯稱：被告與告訴人係婚外
    情男女朋友，交往中告訴人屢次向被告索取金錢，只要被告
    不給，告訴人即揚言要把事情告訴她父母親，致被告倍感精
    神壓力，從簡訊內容觀之，被告是要嚇阻告訴人再三向其索
    討金錢，才會講說要同歸於盡等語，「同歸於盡」是指被告
    準備要把兩人間的事情告訴告訴人父母親，事情曝光後兩人
    都完了，並不是要殺死告訴人之意云云。惟查：
(一)上揭犯罪事實，業據告訴人於本院審理中具結證稱：伊係95
    年2 月間認識被告，前後交往約2 年，伊97年5 月6 日返回
    台南家中，將此事告訴父母後，父母要伊不要再跟被告聯絡
    ，故伊自當日中午後即未再傳簡訊給被告，被告傳送上述5
    通簡訊給伊，目的是希望伊繼續與被告聯絡，伊認為簡訊中
    提到「同歸於盡」是指被告要將伊殺掉，「我有你怕的東西
    」是指兩人的性愛光碟，因為伊害怕被告會將它公布出去，
    伊與被告交往期間，被告自96年9 月後有7 、8 次動手打伊
    的情形，是拿衣架、掃把打或拿板凳丟，該5 通簡訊因係有
    先後順序一連串傳送，所以伊收到後均會感到害怕等語纂詳
    （見本院簡上字卷第79至94頁）。並有嘉義縣警察局布袋分
    局搜索筆錄、扣押物品目錄表、上開簡訊翻拍照片、被告之
    0000000000號行動電話通聯調閱查詢單附卷可佐（見警卷第
    26至29、35至36、40至47頁），以及上開行動電話1 支（含
    門號0000000000號SIM 卡）扣案足憑，已堪認屬實。
(二)按刑法第305 條之恐嚇罪，所稱以加害生命、身體、自由、
    名譽、財產之事，恐嚇他人者，係指以使人生畏怖心為目的
    ，而通知將加惡害之旨於被害人而言（最高法院52年台上字
    第751 號判例參照）；又所謂恐嚇，凡一切言語、舉動足以
    使人生畏怖心者均屬之，而該言語或舉動是否足以使他人生
    畏怖心，應依社會一般觀念衡量之。查被告於97年5 月7 日
    0 時30分傳送上開編號(一)內容為「剛有打去你巴接你想確定
    我就同歸於盡」之簡訊予告訴人後，告訴人未予回應，被告
    即接續於同日12時38分至13時22分間傳送編號(二)至編號(五)內
    容分別為「不要怪我沒給你機會」、「文書說我可以說真實
    身份給臉不要那你等死巴我有你怕的東西忘了嗎」、「我給
    你兩次機會了再來真的不要怪我了自己承受一切」、「我幹
    同歸於盡不知感謝」之簡訊予告訴人，顯係以使告訴人生畏
    怖心為目的，而通知將加惡害之旨於告訴人，且依社會一般
    觀念衡量，亦足使告訴人心生畏懼。其中編號(二)12時38分所
    傳送內容為「不要怪我沒給你機會」、編號(四)13時20分所傳
    送內容為「我給你兩次機會了再來真的不要怪我了自己承受
    一切」之簡訊，簡訊中雖未直接提及將以何手段加害告訴人
    ，惟被告係自當日0 時30分起接連傳送上開5 則簡訊，第一
    則簡訊即提及要與告訴人「同歸於盡」，前後對照以觀，該
    兩則簡訊顯含有告訴人如未把握機會，被告即會對其採取同
    歸於盡、公布告訴人怕的東西等不利行動之意，而足使告訴
    人心生畏懼，致生危害於安全甚明。從而，被告上開恐嚇犯
    行堪以認定。
(三)被告及辯護人雖以前詞置辯，然查：
 1、被告曾於警詢中自承：伊97年5 月6 日至5 月7 日發了很多
    簡訊給告訴人，主要內容是在詢問告訴人過去交往時為何要
    隱瞞曾交過其他男朋友的事情，還有告訴人突然不聯絡，希
    望告訴人出面講清楚（見警卷第7 至8 頁）；並未提及發簡
    訊之目的係為遏止告訴人要錢。其供述前後矛盾不一，所辯
    是否可採，已非無疑。
 2、被告於本院審理中供稱：告訴人最近一次是在97年4 月底向
    其妻表示要當二太太，但要4 百萬元（見本院簡上字卷第46
    頁）。證人即被告之友人甲○○亦於本院審理中證稱：伊係
    在97年4 月底聽到告訴人向被告說「你要給我一筆錢讓我拿
    回去給我父母，我就可以不要管我父母親的想法，我父母親
    也不會把我打死」（見本院簡上字卷第100 頁）。則依被告
    之供述及證人之證述，被告縱使拒絕給付告訴人金錢，後果
    亦僅為告訴人不再繼續與被告交往，對被告自身權益並無影
    響，衡情被告應無必要傳送上開簡訊以遏止告訴人索討金錢
    之行為。
 3、另查，被告於警詢中自承告訴人97年5 月6 日回家後，即未
    再與伊相互聯絡，伊傳簡訊告訴人都不回，電話也都沒有接
    （見警卷第6 頁）。被告既稱告訴人與其交往期間屢次索取
    金錢，讓其倍感壓力，則告訴人既於97年5 月6 日主動與被
    告斷絕聯絡，日後即無可能再藉由交往之機會向被告索取金
    錢；故被告若欲遏止告訴人索取金錢，僅需配合告訴人斷絕
    雙方聯繫即可，更無在97年5 月7 日傳送上開多通簡訊予告
    訴人之必要。
 4、又告訴人於本院審理中證述：伊與被告在97年5 月1 日至5
    月6 日凌晨間曾多次以簡訊相互聯絡，97年5 月5 日22時46
    分被告太太的手機號碼曾傳送「先休息平靜等一下或明天說
    」之簡訊給伊，同日23時39分被告亦曾傳送內容為「文書同
    意我一輩子不理你但你跟楊休息，我每日和楊睡不親碰」之
    簡訊給伊；伊97年5 月6 日中午以後就未與被告聯絡，97年
    5 月7 日前未曾發簡訊給被告說要同歸於盡（見本院簡上字
    卷第81至82、93頁）。若如被告所辯，係為遏止告訴人索討
    金錢始傳送上開5 則簡訊，衡諸常情，被告理應在97年4 月
    底得知告訴人索討4 百萬元後，立即採取遏止行為。惟觀被
    告97年5 月1 日至5 月6 日間與告訴人聯絡所傳送之簡訊，
    並無恐嚇言詞，甚且出言安撫告訴人，反係在97年5 月6 日
    中午告訴人與其斷絕聯絡後，被告始在97年5 月7 日接續傳
    送上開5 則簡訊予告訴人，益徵被告所辯顯有違常情，而無
    足採。
 5、被告雖提出告訴人於97年3 月29日、同年4 月18日親筆書立
    表示願當被告二太太之同意書，欲證明其並未威脅告訴人不
    可離開，以及上開編號(三)之簡訊中所述「你怕的東西」是指
    該等同意書，而非性愛光碟云云。惟被告已婚，該份97年3
    月29日書立之同意書卻敘及告訴人願意當被告的第二太太（
    見警卷第50頁），顯有悖於社會倫理道德，如將之公開，亦
    足以毀損告訴人之名譽。故縱如被告所辯，簡訊中所稱告訴
    人懼怕的東西是指該份同意書，亦無解於被告恐嚇罪責之成
    立，是上開同意書自不足為有利於被告之認定。
(四)綜上所述，被告所辯顯係事後卸責之詞，本件事證明確，應
    予依法論科。至被告雖聲請傳喚其妻楊岫涓以及診所護士陳
    沛琪，欲證明告訴人經常至被告診所找楊岫涓，並約其外出
    吃飯、購物，係告訴人主動欲與被告交往，被告並未要脅告
    訴人不得分手；另聲請調取告訴人之臺灣銀行朴子分行帳戶
    資料，欲證明其與告訴人交往期間曾多次給付告訴人現金，
    由告訴人存入該帳戶云云。惟被告聲請傳喚上開證人之待證
    事項，僅涉及告訴人提出本件告訴時所指述之被告犯罪動機
    是否實在，尚不影響被告恐嚇犯行之成立；告訴人有無於兩
    人交往期間收受被告給付之金錢，亦與本件犯行無關連性，
    故上開證人及證據核無再予調查之必要，附此敘明。
三、論罪科刑及撤銷改判之理由：
(一)核被告所為，係犯刑法第305 條之恐嚇危害安全罪。又數行
    為於同時同地或密切接近之時地實施，侵害同一之法益，各
    行為之獨立性極為薄弱，依一般社會健全觀念，在時間差距
    上，難以強行分開，在刑法評價上，以視為數個舉動之接續
    施行，合為包括之一行為予以評價，較為合理，則屬接續犯
    ，而為包括之一罪（最高法院86年度台上字第3295號判例參
    照）；被告係因不滿告訴人前曾與他人交往，以及告訴人於
    97年5 月6 日中午後即斷絕聯絡，為達迫使告訴人出面之目
    的，而基於恐嚇危害安全之單一犯意，於97年5 月7 日0 時
    30分至同日13時22分，在密切接近之時間內傳送上述5 則簡
    訊予告訴人而實施恐嚇行為，揆諸前揭說明，應屬接續犯，
    僅論以一恐嚇危害安全罪。再檢察官聲請簡易判決處刑書犯
    罪事實欄雖未敘及上開編號(五)內容為「我幹同歸於盡不知感
    謝」之簡訊，惟此部分既與業經起訴部分有接續犯之一罪關
    係，本院自得併予審理。
(二)原審認被告罪證明確，而援引刑法第305 條等規定，逕以簡
    易判決判處被告應執行拘役80日，並諭知易科罰金之折算標
    準，固非無見。惟：1.前述編號(二)、(四)之2 通簡訊亦構成恐
    嚇，原審以簡訊內容未提及加害告訴人之事，而認無恐嚇可
    言，尚有誤解。2.被告係基於恐嚇危害安全之單一犯意，於
    密接之時間傳送上述各通簡訊，應論以接續犯，業如前述；
    原審以前述編號(一)、(三)之簡訊傳送時間相距12小時17分，編
    號(三)、(五)之簡訊傳送時間相距35分鐘，認被告3 次恐嚇行為
    犯意各別，行為互殊，而予分論併罰，且就聲請簡易判決處
    刑書未敘及之編號(五)部分予以論罪科刑，亦有未合。從而，
    被告提起上訴否認犯行雖無理由，惟檢察官循告訴人請求，
    以被告傳送前述編號(二)、(四)之簡訊亦構成恐嚇，原審量刑太
    輕為由，而提起上訴；以及辯護人主張被告各次行為應構成
    接續犯，僅論以一罪，原判決認定有誤，為有理由，應由本
    院予以撤銷改判。
(三)爰依被告之供述（見本院簡上字卷第111 頁）及卷附臺灣高
    等法院被告前案紀錄表，審酌：被告為大學畢業之智識程度
    ，目前擔任醫師，與太太、2 個小孩共同生活，不思理性解
    決情感糾紛，竟傳送簡訊恐嚇告訴人，致告訴人所受精神損
    害非輕，犯後猶飾詞否認犯行，未見悔意，惟其前無刑事犯
    罪紀錄，素行良好，犯罪手段尚非甚為惡劣等一切情狀，認
    公訴人求處被告有期徒刑4 月，稍有過重，應量處如主文第
    二項所示之刑，並諭知易科罰金之折算標準，以資懲儆。扣
    案行動電話1 支（含門號0000000000號SIM 卡1 張），係被
    告所有供本件犯罪所用之物，業據其供承在卷（見本院簡上
    字卷第103 頁），應依刑法第38條第1 項第2 款，併予宣告
    沒收。
據上論斷，依刑事訴訟法第455 條之1 第1 項、第3 項、第369
條第1 項前段、第364 條、第299 條第1 項前段，刑法第305 條
、第41條第1 項前段、第38條第1 項第2 款，刑法施行法第1 條
之1 第1 項、第2 項前段，判決如主文。
本案經檢察官楊騏嘉到庭執行職務。
中    華    民    國    98    年    1    月    23    日
                  刑事第三庭  審判長法  官  陳仁智
                                    法  官  鄭雅文
                                    法  官  陳蒨儀
以上正本證明與原本無異。
本件不得上訴。
中    華    民    國    98    年    1     月    23    日
                                    書記官  楊國色
附錄本判決論罪法條：
中華民國刑法第305條
以加害生命、身體、自由、名譽、財產之事，恐嚇他人致生危害
於安全者，處2 年以下有期徒刑、拘役或3 百元以下罰金。


司法院資訊處製作；財團法人民間司法改革基金會備份。
